臺灣高等法院刑事判決
110年度上訴字第2920號
上  訴  人  臺灣桃園地方檢察署檢察官
被      告  NGUYEN HUU DUNG（中文名稱：阮友勇） 



指定辯護人  本院公設辯護人王永炫                    
被      告  NGUYEN TIEN DUY（中文名稱：阮進唯）




指定辯護人  陳韋樵律師(義務辯護)                        
上列上訴人因被告等殺人未遂案件，不服臺灣桃園地方法院110
年度訴字第198號，中華民國110年6月16日第一審判決（起訴案
號：臺灣桃園地方檢察署110年度偵字第2690號），提起上訴，
本院判決如下：
    主  文
上訴駁回。
    理  由
一、公訴意旨略以：被告NGUYEN HUU DUNG （中文名稱：阮友勇
    ，下稱被告阮友勇）與被告NGUYEN TIEN DUY （中文名稱：
    阮進唯，下稱被告阮進唯）因細故與被害人BUN SAC （起訴
    書誤載為BAN SAC 部分，均逕予更正）發生爭執，而在桃園
    市○○區○○街000 號燕家食堂巧遇被害人後，竟夥同共犯LE H
    UU THANH（中文名稱：黎友成，現由臺灣桃園地方檢察署通
    緝中），共同基於殺人之犯意聯絡，於民國109 年12月30日
    晚間10時40分許，先至桃園市○○區○○○路00號五金行購買4 
    把鐮刀，再返回至桃園市○○區○○街000 號燕家食堂附近，分
    別持刀追砍被害人，直至共犯黎友成持刀刺向被害人，致被
    害人受有胸腔穿刺傷及血胸等傷害，倒臥在燕家食堂，經路
    人報案送醫急救，方倖免於死。因認被告阮友勇、阮進唯涉
    犯刑法第271 條第2 項、第1 項之殺人未遂罪嫌云云。
二、按犯罪事實應依證據認定之，無證據不得認定犯罪事實；不
    能證明被告犯罪者，應諭知無罪之判決，刑事訴訟法第154
    條第2項、第301條第1 項定有明文。又刑事訴訟上證明之資
    料，無論其為直接證據或間接證據，均須達於通常一般之人
    均不致有所懷疑，而得確信其為真實之程度，始得據為有罪
    之認定，若其關於被告是否犯罪之證明未能達此程度，而有
    合理之懷疑存在時，致使無從形成有罪之確信，依刑事訴訟
    「罪證有疑，利於被告」之證據法則，即不得遽為不利被告
    之認定；又自另一角度言之，基於無罪推定之原則（Presum
    ption of Innocence），被告犯罪之事實，應由檢察官提出
    證據，此即學理所謂之提出證據責任（Burden of Producin
    g Evidence），並指出證明方法加以說服，以踐履其說服責
    任（Burden of Persuasion，刑事訴訟法第161條第1項參照
    ），使法院之心證達於超越合理懷疑（Beyond A Reasonabl
    e Doubt ）之確信程度，始能謂舉證成功，否則即應由檢察
    官蒙受不利之訴訟結果而諭知被告無罪，此乃檢察官於刑事
    訴訟個案中所負之危險負擔，即實質舉證之「結果責任」所
    當然。另外，被告否認犯罪，並不負任何證明責任，此即被
    告之不自證己罪特權（Privilege Against Self-Incrimina
    tion），被告僅於訴訟進行過程中，因檢察官之舉證，致被
    告將受不利益之判斷時，其為主張犯罪構成要件事實不存在
    而提出某項有利於己之事實時，始需就其主張提出或聲請法
    院調查證據，然僅以證明該有利事實可能存在，而動搖法院
    因檢察官之舉證對被告所形成之不利心證為已足，並無說服
    使法院確信該有利事實存在之必要。次按共同正犯間，在犯
    意聯絡之範圍內，對於他共同正犯所實施之行為，固應共同
    負責，惟仍需有積極證據足以證明主觀上之犯意聯絡，倘無
    積極證據足認被告就他人之故意犯罪行為事前或事中存有犯
    意聯絡，自無從責令被告就他人之犯罪行為同負其責。
三、公訴意旨認被告阮友勇、阮進唯涉有殺人未遂之犯嫌，無非
    係以被告阮友勇、阮進唯於警詢及偵查中之供述、證人黃耀
    輝於警詢中之證述、長庚醫療財團法人林口長庚紀念醫院（
    下稱林口長庚醫院）診斷證明書、桃園市政府警察局龜山分
    局坪頂派出所查訪表、監視器翻拍照片及現場照片、扣押物
    品目錄表等，為其主要論據。
四、本院之心證：
　㈠被告阮友勇、阮進唯於本院審理時固未到庭，然其等於原審
    審理時均堅詞否認有何殺人未遂犯行：
　1.被告阮友勇辯稱：我沒有跟被害人發生爭執，也不認識被害
    人，我們吃飯時看到隔壁桌有打過我的人「阿力」，我告訴
    阮進唯、黎友成，黎友成當場想拿刀砍對方，但被老闆娘阻
    止，老闆娘把阮進唯、黎友成趕回去，我跟黃耀輝留下來繼
    續喝酒，黃耀輝載我回去的路上，看到隔壁桌的那群人站在
    我家附近，黃耀輝打電話給阮進唯叫他下去打架，並載我去
    接阮進唯、黎友成，是阮進唯或黎友成提議要買鐮刀去打架
    ，鐮刀的錢是我付的，我們買鐮刀時我只想用來防身，沒有
    想要拿來殺人、傷人，我們沒有討論要砍誰或殺誰，買完鐮
    刀到了燕家食堂附近的巷口，就看到隔壁桌的那群人在對面
    ，黃耀輝一停車，阮進唯、黎友成就馬上下車，我看到黎友
    成砍被害人等語（見原審訴字卷一第54至57、138 至144 頁
    ，原審訴字卷二第211至212 頁）。被告阮友勇之辯護人於
    本院審理時則為被告辯以：當時他們喝完酒完畢要回去，看
    到「阿力」在他家附近，他怕發生意外，所以去買鐮刀防身
    ，他們事先也沒有討論要殺人或砍誰，原審審酌案發情況及
    參酌共同被告供述及證人食堂的老闆，其於原審作證說當時
    被砍的被害人有說他被人家砍錯了，要被砍的對象不是他，
    故被告當時不是故意要砍被害人，也沒有犯意聯絡及行為分
    擔，他當時只是為了避免「阿力」攻擊才買鐮刀，後來黎友
    成砍傷被害人的行為，是出於他們誤認才去攻擊到被害人，
    並非原先所想要打擊的對象，故其行為只是傷害並非殺人，
    且案發時黎友成自己追殺被害人的行為沒有事先跟被告他們
    有商討過，不能認定有共同犯意聯絡及行為分擔等語（見本
    院卷第264頁）。
　2.被告阮進唯於原審審理時辯稱：我不認識被害人，在燕家食
    堂時，阮友勇說隔壁桌的那群人有打過他，黎友成怕對方人
    多或找人來打，就去拿店裡的刀，但被老闆娘趕出去，我就
    拉著黎友成一起回去，之後在家裡聽說有人要打阮友勇，黃
    耀輝打給我叫我下去打架，黎友成提議要去買刀，我想是要
    用來防身的，買完刀後在燕家食堂附近看到隔壁桌的那群人
    ，我第一個下車，再來是黎友成，最後是阮友勇，我因為跑
    在第一個，沒有看到黎友成砍到被害人，我有聽黎友成說他
    有砍人，我下車只是想下去追趕他們，讓他們離開，我沒有
    要殺人的意思等語（見原審訴字卷一第80至84、154 至158 
    頁，原審訴字卷二第212 頁）。被告阮進唯之辯護人於本院
    審理時則為被告阮進唯辯以：本案與綽號「阿力」之人有仇
    恨的是被告阮友勇，可是第一個衝出來攻擊本案被害人的是
    黎友成，第二個是阮進唯，第三個才是阮友勇，可見他們沒
    有詳細的犯罪計畫的聯絡，不過是為了傷害被害人，但發現
    不是「阿力」，而是第三人時，才並沒有繼續攻擊被害人，
    被告阮進唯更沒有拿鐮刀直接砍到本案被害人，本案被害人
    也沒有因為黎友成的攻擊而失去意識，甚至還能夠去向證人
    求救，到醫院時還能陳述他受傷情形，縱使本案共犯黎友成
    確實有殺人犯意，那也是共犯的踰越，並不能認為三人有殺
    人犯意，只能認定阮進唯有傷害故意，本案被害人至今未提
    起告訴，本件應維持原審判決等語（見本院卷第265頁）。
　㈡經查，被告阮友勇、阮進唯、共犯黎友成、證人黃耀輝於109
     年12月30日晚間7 時許，先至桃園市○○區○○街000 號真善
    美羊肉爐聚餐，復前往同市區○○街000 號燕家食堂飲酒，共
    犯黎友成經被告阮友勇告知同在食堂內消費之客人「阿力」
    曾與其發生衝突，遂欲拿取食堂內之刀具惟遭阻止，後則與
    被告阮進唯先行離去；嗣證人黃耀輝駕車搭載被告阮友勇返
    家時，發現被告阮友勇住處附近遭「阿力」一行人圍堵，證
    人黃耀輝即撥打電話予被告阮進唯告知此情，並駕車前往桃
    園市○○區○○街○○巷00號即被告阮進唯住處搭載被告阮進唯及
    共犯黎友成，並於同日晚間10時3 分許，至同市區○○○路00
    號五金行購買鐮刀4 把，於行經同市區○○街000號時，被告
    阮進唯、共犯黎友成、被告阮友勇見「阿力」一行人於該處
    逗留，旋依序分持鐮刀下車朝「阿力」一行人追趕，而被告
    阮友勇、阮進唯雖追逐「阿力」未果，然共犯黎友成確實有
    持鐮刀揮砍被害人，致被害人受有左側氣血胸及腹部、胸腔
    穿刺傷之傷害之事實，業據被告阮友勇於警詢、偵訊及原審
    審理時（見偵字卷第23至27、139 至143 頁，原審訴字卷一
    第54至57、138 至144 頁）；被告阮進唯於警詢、偵訊及原
    審訊問、準備程序時（見偵字卷第41至45、145 至148 頁，
    原審訴字卷一第80至84、154 至158頁）供承在卷，核與證
    人黃耀輝於警詢時之證述大致相符（見偵字卷第69至71頁）
    ，並有桃園市政府警察局龜山分局109 年12月30日扣押筆錄
    暨扣押物品目錄表、扣押物品收據及林口長庚醫院109 年12
    月31日診斷證明書各1 份、監視器畫面翻拍照片、傷勢照片
    暨林口長庚醫院109 年12月31日診斷證明書翻拍照片共18張
    、林口長庚醫院病歷資料及原審勘驗筆錄各1 份等在卷可證
    （見偵字卷第79至85、87、91至107頁，原審訴字卷一第171
     至272 、324 至327 、335 至339頁），且有紅色鐮刀3 把
    、綠色鐮刀1 把扣案可佐，是此部分事實，首堪認定。
  ㈢本案之爭點為：被告阮友勇、阮進唯與共犯黎友成至五金行
    購買鐮刀4 把之際，是否已謀議為殺人犯行？縱認共犯黎友
    成持鐮刀揮砍被害人，致被害人受有左側氣血胸及腹部、胸
    腔穿刺傷，係基於殺人故意為之，而被告阮友勇、阮進唯分
    持鐮刀朝「阿力」一行人追趕之行為，是否即已參與共犯黎
    友成之殺人未遂犯行，而被告阮友勇、阮進唯上開追趕行為
    ，是否係與共犯黎友成共同基於殺人之故意為之？
  1.被告二人有無共同參與黎友成殺害被害人未遂犯行：
　⑴證人即被告阮友勇於警詢、偵訊及原審審理時證述：去五金
    行買刀後，我們坐著黃耀輝的車繞了一圈沒有看到誰，本來
    要送阮進唯、黎友成回家，到了燕家食堂附近的巷口，就看
    到隔壁桌的那群人在對面，黃耀輝一停車，阮進唯、黎友成
    就馬上先後下車追那群人，我是最後一個下車，我想要報復
    以前打過我的「阿力」，但因為他跑太快所以抓不到他，只
    有黎友成砍傷別人，黎友成不認識「阿力」，所以他砍錯人
    等語（見偵字卷第23至27、139 至143 頁，原審訴字卷一第
    54至57、138 至144 頁）。
　⑵證人即被告阮進唯於警詢、偵訊及原審審理時亦證稱：我和
    黎友成、阮友勇進入五金行買完4 把鐮刀後，就上車請黃耀
    輝載我們回我與黎友成的住處，在桃園市○○區○○街000 號門
    口看到對方一群人在那邊，原本一把刀遞給黃耀輝，但黃耀
    輝說他不要，之後我就先行拿刀下車去追之前打阮友勇的人
    ，黎友成跑第2 個，我沒追到我便先行返回我的住處，黎友
    成跟我說他有用刀傷到人等語（見偵字卷第41至45、145 至
    148頁，原審訴字卷一第80至84、154 至158 頁）。
　⑶證人即燕家食堂老闆娘陳氏燕於原審審理時證稱：於109 年1
    2月30日晚間9 時40分許至10時許，我要打烊把門拉下來，
    約10分鐘後聽到外面很大聲用越南語在喊「逃」，我把門拉
    上來看，看到被害人走到我面前，被害人流很多血，我就叫
    119 ，我沒看到前面過程，被害人是跟我說他住龜山，他兒
    子住我們附近，當天晚上來跟兒子吃飯，吃完飯10時多去我
    們對面買檳榔，買完出來看到一堆人在跑他也跟著跑，被害
    人說不清楚是誰砍他的，被害人說他是被殺錯了等語（見原
    審訴字卷一第371 至388 頁）。
　⑷證人即報案人賴芸蓁於原審審理時則證稱：於109 年12月30
    日晚間10時27分，我有打電話報警，我當時在桃園市龜山區
    復興街永樂巷，看到2 個人，1 個人是雙手拿2 隻鐮刀，1 
    個人是1 隻手拿1 隻鐮刀、1 隻手拿球棍，在追另外1 個人
    ，我打電話請警員來看一下發生什麼事，警員說在巷子口外
    已經有人被砍了，可是我看到的是他們還在追另1 個人，被
    追的那個人還沒有被砍，我現在無法記得那2 位持鐮刀者的
    面貌，我走出巷子口的時候，那位被砍倒在地上的人已經上
    救護車了，所以我沒有看到，我沒有印象那2 位手持的鐮刀
    有沒有沾到血跡等語（見原審訴字卷二第76至85頁）。
　⑸另據卷附之監視器畫面翻拍照片10張及原審勘驗筆錄1 份，
    監視器僅拍攝到被告阮友勇、阮進唯、共犯黎友成分持鐮刀
    下車朝他人追趕之畫面，並未攝及被害人遭砍傷之過程（見
    偵字卷第99至107 頁，原審訴字卷一第324 至327 、335 至
    339 頁）；再扣案之紅色鐮刀3 把、綠色鐮刀1 把經鑑定後
    ，未發現清晰可供比對之指紋，而其中1把鐮刀之採驗棉棒
    固呈血液陽性反應，然並無比對對象之口腔黏膜細胞可供比
    對，此有法務部調查局文書暨指紋鑑識實驗室鑑定書、DNA 
    鑑識實驗室鑑定書各1 份在卷可參（見原審訴字卷二第41至
    43、67至69頁）。
　⑹本案共犯黎友成現仍為檢警通緝中，而被害人迄今亦未對被
    告阮友勇、阮進唯之行為提出任何指訴，本院綜合卷內事證
    ，僅足認定被告阮友勇、阮進唯與共犯黎友成分持鐮刀追逐
    「阿力」一行人，而被害人受有左側氣血胸及腹部、胸腔穿
    刺傷之傷害，係共犯黎友成持鐮刀揮砍被害人所致，惟尚乏
    積極證據證明被告阮友勇、阮進唯係持鐮刀攻擊被害人之人
    ，亦無證據足資證明被告阮友勇、阮進唯與攻擊被害人之共
    犯黎友成，具有殺人之犯意聯絡及分擔殺人行為，而應擔負
    殺人未遂之共同正犯責任。是依卷內之前開現有事證，僅足
    認定被告阮友勇、阮進唯與共犯黎友成分持鐮刀朝「阿力」
    一行人追逐，然尚無從證明被告阮友勇、阮進唯有持鐮刀朝
    被害人揮砍之行為，自無從僅以被告阮友勇、阮進唯之持鐮
    刀追逐行為，逕認其等已參與共犯黎友成殺害被害人未遂之
    犯行。
  2.被告阮友勇、阮進唯有無與黎友成共同萌生殺人之犯意：
　⑴證人陳氏燕於原審審理時證稱：阮友勇、阮進唯、黎友成、
    黃耀輝於109 年12月30日當天與店內其他客人沒有發生衝突
    ，但有一點不對勁，不知道是阮進唯還是黎友成弄破1 個酒
    瓶，不知道是故意的還是無意的，員工說黎友成偷偷到廚房
    拿刀子，員工有把它拿回來，我覺得不對勁就叫阮進唯、黎
    友成先回去等語（見原審訴字卷一第371 至388 頁）。
　⑵證人黃耀輝於警詢時證稱：我於109 年12月30日晚間7 時許
    ，接到阮友勇的電話前往真善美羊肉爐與阮友勇、阮進唯、
    黎友成一同聚餐，但真善美羊肉爐晚間9 時就結束營業，我
    們到燕家食堂續攤，黎友成聽到阮友勇與隔壁桌客人之前有
    糾紛，想替阮友勇出一口氣就想拿刀傷害他們，但被阻止，
    阮進唯、黎友成就先行離開，阮友勇跟著我接著離開，阮友
    勇跟我說因為外面有人在堵他所以請我載他回家，但發現他
    家門外也有人在堵他，所以阮友勇請我載他去找阮進唯、黎
    友成，不知道是阮進唯還是黎友成說要去五金行，到了五金
    行阮友勇、阮進唯、黎友成一起下車買東西，他們上車時我
    沒看到他們買了什麼，就驅車前往阮進唯、黎友成住處，但
    開到桃園市龜山區復興街準備轉進永樂巷時，看到被害人一
    行人在街上，接著不清楚是誰先打開車門，他們三個幾乎同
    時就衝了下去等語（見偵字卷第69至71頁）。
　⑶被告阮友勇於警詢、偵訊及原審審理時則供稱：109 年12月3
    0日晚間，我先跟黎友成、黃耀輝、阮進唯去真善美羊肉爐
    吃飯喝酒，後來又至燕家食堂繼續喝酒，我進入店內發現有
    隔壁桌的客人是以前動手打過我的外籍移工「阿力」，我跟
    黎友成講這件事，黎友成想拿店內廚房的刀具但被阻止，老
    闆娘把黎友成、阮進唯趕回去，我跟黃耀輝留下來繼續喝酒
    ，吃完飯後黃耀輝載我回去，在回家路上看到隔壁桌的那群
    人，三三兩兩站在我家附近，黃耀輝有打電話給阮進唯叫他
    下去打架，然後黃耀輝載我去接阮進唯、黎友成，阮進唯或
    黎友成其中一人決定去五金行買刀等語（見偵字卷第23至27
    、139 至143 頁，原審訴字卷一第54至57、138 至144 頁）
    。
　⑷被告阮進唯於警詢、偵訊及原審審理時亦陳稱：109 年12月3
    0日晚間，我先跟黎友成、黃耀輝、阮友勇去真善美羊肉爐
    吃飯喝酒，後來又至燕家食堂繼續喝酒，進入店內阮友勇跟
    我們講有一組客人是動手打過他的外籍移工，黎友成想拿店
    內廚房的刀具但被阻止，之後我在家中接到黃耀輝的電話，
    說有人要打阮友勇，要我下去幫忙打架，我就跟黎友成出門
    上黃耀輝的車，在車上黎友成提議去買刀子，我就跟黃耀輝
    說開去五金行等語（見偵字卷第41至45、145 至148 頁，原
    審訴字卷一第80至84、154 至158 頁）。
　⑸綜合上開供、證述，被告阮友勇見曾與其發生衝突之「阿力
    」同於燕家食堂內用餐，遂將此情告知被告阮進唯、共犯黎
    友成，共犯黎友成雖因此至燕家食堂廚房拿刀，惟旋遭燕家
    食堂員工攔阻，證人陳氏燕亦因此請被告阮進唯、共犯黎友
    成先行返家，故雙方於燕家食堂內並無明顯之口角或肢體糾
    紛，被告阮友勇、阮進唯與共犯黎友成前往五金行購買鐮刀
    ，實係因被告阮友勇於返家途中，認遭「阿力」等人圍堵所
    致，然此情是否足使被告阮友勇、阮進唯與共犯黎友成萌生
    殺人之犯意，而決議購買鐮刀殺害「阿力」等人，客觀上仍
    非無疑。
  ⑹再者，依原審勘驗之監視器錄影畫面，於109 年12月30日晚
    間10時20分許，被告阮友勇、阮進唯與共犯黎友成共同乘坐
    自用小客車至桃園市○○區○○街000 號燕家食堂附近時，共有
    7 名男子在該處走動（即勘驗筆錄中之甲男、乙男、丙男、
    丁男、戊男、己男、庚男），被告阮進唯以雙手各持1 把鐮
    刀先行下車，甲男、乙男見狀即轉身往畫面上方跑，嗣被告
    阮進唯跑向丙男，並以右手高舉鐮刀朝向丙男，但未有揮砍
    之行為，而丙男有後退、閃躲等情；後共犯黎友成以右手持
    1 把鐮刀下車，跑向丙男，並以右手所持鐮刀朝丙男身前揮
    砍1次，丙男隨即朝畫面下方奔跑、逃離，同時間丁男、戊
    男、己男、庚男往畫面下方奔跑至畫面右側離開畫面。而被
    告阮進唯、共犯黎友成見狀則一左一右緊追在後。同時被告
    阮友勇亦以右手持1 把鐮刀下車，與被告阮進唯、共犯黎友
    成一同往丙男之方向追逐，惟無法辨識丙男是否即為本案被
    害人等節，固有原審勘驗筆錄1 份在卷為憑（見原審訴字卷
    一第324 至327 、335 至339 頁），依被告阮友勇、阮進唯
    、共犯黎友成分持鐮刀下車朝「阿力」一行人追趕之過程，
    被告阮進唯雖以雙手各持1 把鐮刀率先下車，然僅單純跑向
    丙男並舉鐮刀而未有揮砍丙男之舉措，倘被告阮友勇、阮進
    唯與共犯黎友成係基於共同殺人之犯意而購買鐮刀並持之追
    趕「阿力」一行人，被告阮進唯在先行下車並跑向丙男之際
    ，即可以手持之2 把鐮刀朝丙男之頭部、胸部等身體重要部
    位揮砍，最末下車之被告阮友勇，亦僅以右手持1 把鐮刀往
    丙男方向追逐，未為任何持揮砍行為，亦未有分工抓住被害
    人或對被害人為殺人行為分擔之舉措，得否僅以被告阮友勇
    、阮進唯持鐮刀追逐「阿力」等一行人，即逕認被告阮友勇
    、阮進唯與共犯黎友成對於特定之對象即本案被害人已有共
    同殺人之犯意聯絡，仍非無疑。質言之，本案被害人遭共犯
    黎友成砍傷之行為，客觀上尚難排除係共犯黎友成基於個人
    意思所為，實無從單以追逐「阿力」等一行人之行為，即謂
    被告阮友勇、阮進唯與共犯黎友成已有共同殺人之犯意聯絡
    。是被告阮友勇、阮進唯所辯其等持鐮刀追逐他人並非基於
    殺人犯意，尚非無據。
  ⑺另依被告阮友勇於偵訊及原審審理時供稱：黃耀輝打給阮進
    唯說有打架，叫他下來打架，阮進唯、黎友成就下來，然後
    黃耀輝載我和阮進唯、黎友成去買刀，我持鐮刀下車是因為
    我想報復以前打過我的那個人，我想要砍他，但他跑太快所
    以抓不到他，我想阮進唯、黎友成應該是很生氣隔壁桌的那
    群人有打過我，所以想要打回去等語（見偵字卷第141 頁，
    原審訴字卷一第56、140 至142 頁）；及被告阮進唯於偵訊
    及原審審理時陳稱：黃耀輝打給我說有人要打阮友勇，叫我
    跟黎友成去幫忙，黃耀輝意思是快點下來幫忙打架，當時我
    們想說如果沒有拿刀追他們，他們也會打我們，所以我們就
    先動手等語（見偵字卷第147 頁，原審訴字卷一第80、156 
    頁），則被告阮進唯、共犯黎友成外出與被告阮友勇、證人
    黃耀輝會合，既係為了與「阿力」一行人打架，足認其等至
    五金行購買鐮刀後，分持鐮刀下車朝「阿力」一行人追逐，
    應係基於傷害之犯意，是以被告阮友勇、阮進唯於原審審理
    時俱另辯稱其等無傷害之犯意云云，委無足採。
五、駁回上訴之說明：
  ㈠原審經審理後，認依檢察官所提卷內證據資料，不能證明被
    告犯罪，而為被告不受理之諭知，認事用法，核無不合，應
    予維持。
  ㈡檢察官上訴意旨略以：
　1.共犯黎友成與被告阮友勇、阮進唯巧遇曾經與被告阮友勇發
    生衝突之人後，並非單純發生口角糾紛或徒手傷害，而係直
    接欲取刀具尋仇，又被告阮友勇、阮進唯及共犯黎友成在砍
    傷被害人前，一同至五金行購買鐮刀4把，再一同返回燕家
    食堂附近，見被害人一行人等即下車，並未先有交談或徒手
    肢體碰觸，立即分持上開購買之鐮刀下車追逐、揮砍，被告
    阮友勇、阮進唯及共犯黎友成係為尋仇，具有共同殺人動機
    及犯意聯絡甚明。而本件被害人受傷部位均屬人體重要部位
    ，且受傷程度足生死亡之結果，被告阮友勇、阮進唯主觀上
    應足以預見持鐮刀追逐揮砍他人，將生他人死亡之結果。
  2.共犯黎友成尚未到案，難謂非被告阮友勇、阮進唯為逃免刑
    責而一致陳述是共犯黎友成持鐮刀揮砍被害人，是以原審綜
    合卷證資料後，認定被告阮友勇、阮進唯僅持鐮刀追逐，誠
    屬有疑。
  3.觀諸監視器錄影晝面，雖僅能得知被告阮進唯以雙手各持1
    把鐮刀率先下車，跑向被害人並以右手高舉鐮刀，被告阮友
    勇右手持1把鐮刀往被害人方向追逐，被告阮友勇、阮進唯
    與共犯黎友成既係共同出於尋仇之犯罪動機，基於殺人之犯
    意聯絡，自不以被告阮友勇、阮進唯實際揮砍被害人成傷為
    必要。被告阮友勇、阮進唯應係犯共同殺人未遂罪，原判決
    認事用法尚嫌未洽云云。
  ㈢經查：
　1.被告阮友勇見曾與其發生衝突之「阿力」同於燕家食堂內用
    餐，遂將此情告知被告阮進唯、共犯黎友成，共犯黎友成雖
    因此至燕家食堂廚房拿刀，惟旋遭燕家食堂員工攔阻，證人
    陳氏燕亦因此請被告阮進唯、共犯黎友成先行返家，故雙方
    於燕家食堂內並無明顯之口角或肢體糾紛，被告阮友勇、阮
    進唯與共犯黎友成前往五金行購買鐮刀等節，係因被告阮友
    勇於返家途中，認遭「阿力」等人圍堵所致，然上開原因客
    觀上是否已足使被告阮友勇、阮進唯與共犯黎友成萌生殺人
    之動機或犯意，而決議購買鐮刀殺害「阿力」等人，已屬有
    疑；且依卷內之積極證據，僅足認定被告阮友勇、阮進唯與
    共犯黎友成分持鐮刀朝「阿力」一行人追逐，自無從僅以上
    情逕認其等已基於共同殺害特定人之犯意，因而參與共犯黎
    友成殺害被害人未遂之犯行乙情，亦據本院認定如前，是以
    本案尚難僅以被告阮友勇、阮進唯持鐮刀追逐「阿力」一行
    人之行為，逕認被告阮友勇、阮進唯與共犯黎友成有殺人之
    犯意聯絡。
　2.本案共犯黎友成現仍為檢警通緝中，而被害人迄今亦未對被
    告阮友勇、阮進唯之行為提出任何指訴，本案綜合卷內事證
    ，僅足認定被告阮友勇、阮進唯與共犯黎友成分持鐮刀追逐
    「阿力」一行人，而被害人受有左側氣血胸及腹部、胸腔穿
    刺傷之傷害，係共犯黎友成持鐮刀揮砍被害人所致，已據本
    院認定如前，本案尚乏積極證據證明被告阮友勇、阮進唯有
    持鐮刀攻擊被害人之情事，亦無證據足資證明被告阮友勇、
    阮進唯有與攻擊被害人之共犯黎友成間，同具殺人之犯意聯
    絡及行為分擔。是以檢察官上訴意旨以本案被告阮友勇、阮
    進唯為脫免刑責而一致陳述係共犯黎友成持鐮刀揮砍被害人
    云云，本院經核尚乏積極之證據證明被告2人有前揭脫免刑
    責之情事，是此部分之上訴，亦難認為可採。
　3.依本案監視器錄影晝面，雖僅能得知被告阮進唯以雙手各持
    1把鐮刀率先下車，跑向被害人並以右手高舉鐮刀，被告阮
    友勇右手持1把鐮刀往被害人方向追逐，是以，被告阮友勇
    、阮進唯、共犯黎友成分持鐮刀下車朝「阿力」一行人追趕
    之過程，被告阮進唯雖以雙手各持1把鐮刀率先下車，然僅
    跑向丙男並以右手高舉鐮刀，未有揮砍丙男之舉措，而丙男
    亦無法證明係本案遭共犯黎友成揮砍之被害人乙情，亦據本
    院認定如前，公訴意旨未依其實質舉證之義務舉證證明被告
    確有共同殺人之犯意聯絡或行為分擔等事實存在，使本院就
    被告2人究竟有無與共犯黎友成共同涉殺人未遂之犯行產生
    合理之懷疑，致無法達到被告2人有罪之高度蓋然性，是檢
    察官猶執上情指摘原判決不當，係就法院之認事用法等節，
    再事爭執，容非可採。
　㈣按供犯罪所用、犯罪預備之物或犯罪所生之物，屬於犯罪行
    為人者，得沒收之；又刑法第38條第2 項、第3 項之物、第
    38條之1 第1 項、第2 項之犯罪所得，因事實上或法律上原
    因未能追訴犯罪行為人之犯罪或判決有罪者，得單獨宣告沒
    收，同法第38條第2 項前段、第40條第3 項分別定有明文。
    查扣案之紅色鐮刀3 把、綠色鐮刀1 把，雖係被告阮友勇與
    被告阮進唯、共犯黎友成一同至五金行購買，惟上開鐮刀之
    價金係由被告阮友勇支付，此經被告阮友勇於警詢時供承明
    確（見偵字卷第26頁），應屬被告阮友勇所有；而上開鐮刀
    並無發現清晰之指紋可供比對，此有卷附法務部調查局文書
    暨指紋鑑識實驗室鑑定書1 份為憑（見原審訴字卷二第41至
    43頁），被告阮友勇、阮進唯於原審審理時亦均陳稱其等不
    記得究係攜帶哪一把鐮刀，上開鐮刀係其等一同去五金行購
    買等語（見原審訴字卷二第209 頁），足認上開鐮刀均屬供
    被告阮友勇、阮進唯犯本案傷害犯行所用之物。本案雖因被
    害人未提出合法告訴，而經原審為公訴不受理之諭知，然被
    告阮友勇、阮進唯涉有傷害犯行，僅因上揭程序上之事項未
    能為實體判決，然原審依上開規定，就扣案紅色鐮刀3把、
    綠色鐮刀1把均單獨宣告沒收，亦無違誤之處。
六、綜上所述，被告2人及辯護意旨上揭所辯，要非全然無稽，
    公訴意旨所提各項證據，不足為被告阮友勇、阮進唯涉犯殺
    人未遂罪嫌之積極證明，被告阮友勇、阮進唯係基於傷害之
    犯意而為上開行為，惟被告阮友勇、阮進唯所犯之傷害罪，
    依刑法第287 條之規定，須告訴乃論，然被害人迄今未提出
    告訴，揆諸前揭之說明，應逕依刑事訴訟法第303條第3 款
    諭知不受理判決。至刑事判決得就起訴之犯罪事實變更檢察
    官起訴所引應適用之法條者，以科刑或免刑判決為限，而本
    案應為不受理判決，業如前述，自無變更起訴法條之問題（
    最高法院71年度台上字第6600號判決意旨參照）。此外，復
    無其他積極證據足以證明被告有公訴意旨所指犯行，是以，
    檢察官所舉前開事證，經綜合評價調查證據之結果，顯然未
    達於通常一般之人均不致有所懷疑，而得確信被告2人確有
    公訴意旨所指上情，本院尚無從形成有罪確信之心證，容有
    合理之懷疑存在，檢察官上訴意旨徒以前情即推認被告2人
    涉犯上開罪嫌，本院核閱檢察官上訴理由，並未提出新事證
    ，以證明被告2人確有上開共同殺人之犯行，從而，檢察官
    提起上訴，仍執原審判決已審酌之證據再為爭執，並對於原
    審取捨證據及判斷其證明力之職權行使，側持己見為不同之
    評價，指摘原判決不當，無法說服本院推翻原審不受理之判
    決，而形成被告2人有罪之高度心證，其上訴為無理由，應
    予駁回。
七、被告2人經合法傳喚無正當理由不到庭，爰不待其陳述逕行
    判決。　　　　
據上論斷，應依刑事訴訟法第371條、第368條，判決如主文。
本案經檢察官王正皓到庭執行職務。　　
中　　華　　民　　國　　111 　年　　2 　　月　　17　　日
                  刑事第二十五庭審判長法　官  邱滋杉
                                      法　官  陳彥年
                                      法　官  黃翰義
以上正本證明與原本無異。
檢察官如不服本判決，應於收受送達後20日內向本院提出上訴書
狀，其未敘述上訴之理由者並得於提起上訴後20日內向本院補提
理由書（均須按他造當事人之人數附繕本）「切勿逕送上級法院
」。
被告不得上訴。
                                      書記官  邱鈺婷
中　　華　　民　　國　　111 　年　　2 　　月　　21　　日